【裁判字號】    91,交簡上,289
【裁判日期】    920226
【裁判案由】    公共危險
【裁判全文】
臺灣臺北地方法院刑事判決                      九十一年度交簡上字第二八九號
    公  訴  人  臺灣臺北地方法院檢察署檢察官
    上  訴  人
    即  被  告  乙○○  男  六.
右列被告因公共危險案件，不服本院臺北簡易庭九十一年度北交簡字第一０九０號，
中華民國九十一年九月三十日第一審刑事簡易判決（檢察官聲請簡易處刑書案號：臺
灣臺北地方法院檢察署九十一年度偵字第二一五○號）提起上訴，本院管轄第二審之
合議庭，認為應適用通常程序審判，自為第一審判決如左：
    主  文
原判決撤銷。
乙○○無罪。
    理  由
一、公訴意旨略以：被告乙○○於民國九十年十二月二十六日中午十二時三十分許，
    在臺北市○○街臺北醫學院工地附近某處與朋友飲酒，酒後已達不能安全駕駛動
    力交通工具之狀態，猶騎乘車牌號碼ＱＷＡ－七八七號輕型機車在道路上行駛，
    嗣同日十四時二十五分許，行經臺北市○○路○段四十九號前時，因其酒後注意
    力欠佳，未能安全駕駛，不慎撞及沿同路同向欲右轉進入前揭汀州路三段四十九
    號地下室停車場入口，由甲○○所駕駛之車牌號碼六Ａ－五○七六號自用小客車
    ，迨於同日十五時四十二分許，經到場處理員警實施酒精測試，其呼氣濃度達每
    公升０．三八毫克，因認被告涉有刑法第一百八十五條之三服用酒類不能安全駕
    駛動力交通工具而駕駛之罪嫌。
二、按犯罪事實應依證據認定之，無證據不得推定其犯罪事實，又不能證明被告犯罪
    者，應諭知無罪之判決，刑事訴訟法第一百五十四條第一項、第三百零一條第一
    項分別定有明文。刑事訴訟法上所謂認定犯罪事實之證據，係指足以認定被告確
    有犯罪行為之積極證據而言，苟積極證據不足為不利於被告事實之認定時，即應
    為有利於被告之認定，更不必有何有利之證據，最高法院分別著有二十九年上字
    第三一０五號及三十年上字第八一六號判例可資參照。
三、本件公訴人認被告涉有前揭犯罪事實，無非係以被告之酒精濃度測試表、臺北市
    政府警察局舉發違反道路交通管理事件通知單、刑法第一百八十五條之三案件測
    試觀察紀錄表、警訊筆錄、道路交通事故調查報告表等件為其論據。
四、訊據被告乙○○固坦承於右揭時、地騎乘機車與甲○○發生車禍之事實不諱，惟
    堅詞否認有何前揭公共危險之犯行，辯稱：伊於九十年十二月二十六日中午用餐
    時間，曾在臺北市○○街臺北醫學院工地附近喝了保力達之飲料，餐畢後騎乘機
    車自工地返家途中，於當日中午十四點二十分許行經臺北市○○路○段四十九號
    前時，因與甲○○所駕駛之自小客車發生車禍而摔倒受傷，當時天氣寒冷加上傷
    口疼痛、口乾，伊乃至附近便利商店，店家見伊車禍受傷，先倒了一杯米酒加保
    力達與之飲用，伊再購買保力達一小瓶飲用，其後警方至車禍現場處理並對伊進
    行酒測，當時伊的呼氣酒精濃度雖有每公升０．三八毫克（ＭＧ／Ｌ），純粹是
    因為車禍後第二次飲用店家所給予之保力達及米酒所致，與車禍發生前喝保力達
    飲料無關等語。經查：
(一)、被告於九十年十二月二十六日十四時二十五分許，騎乘前揭車牌號碼之輕型機車
    ，行經臺北市○○路○段四十九號前時，與甲○○駕駛之六Ａ─五０七六號自用
    小客車發生擦撞致生傷害，遂至車禍附近之便利商店，先由商店老闆林添財倒了
    一杯含有酒精類之飲料交由被告飲用，被告再行購買保力達一小瓶在店內飲用，
    嗣經臺北市政府警察局中正第二分局思源街派出所警員嚴國恩到場處理車禍事故
    ，並於同日十五時四十二分許，另由臺北市政府警察局中正第二分局交通分隊警
    員廖本瑞將被告送往三軍總醫院急診室就醫時，因發現其身上有酒味，對其實施
    酒精測試達呼氣濃度每公升０．三八毫克等情，業據被告於九十年十二月二十六
    日之警訊筆錄及本院九十一年十二月九日調查時供述綦詳，並經證人即便利商店
    老闆林添財於九十一年五月二十日在臺灣板橋地方法院九十一年度交聲字第六四
    二號交通事件審理時到庭證述：「〔問：是否認識異議人（即被告）？〕不大認
    識」、「（問：在九十年十二月二十六日下午二點二十分，異議人有在案發現場
    附近向你買酒？）是在二點十五分左右，異議人有來我雜貨店，我看到異議人腳
    跛跛，我就倒了一杯保力達加米酒給異議人喝，結果異議人說太濃，又買了保力
    達自己喝，喝了一口，異議人就離開了，我也不知道異議人發生車禍。」、「（
    問：異議人進入店裡後是否有跟你說發生車禍？）因為異議人有跛腳，所以我問
    他發生什麼事情，結果他說有撞到，說是在我店裡門口撞到。」、「（問：店裡
    是否有開發票？）有的」等語明確在卷，復參酌證人即前揭到場處理車禍事故之
    思源街派出所警員嚴國恩亦於前揭交通事件審理中到庭證稱：「（問：異議人是
    否有拿發票給你看？）有的，我有留下影印本，因為異議人有出示發票，我附在
    公共危險案件卷宗內。」、「（問：當時處理本件時間？）因為勤務中心通報時
    是二時二十五分，我是二時三十幾分到達現場的」、「（問：附近有商家？）有
    的，是雜貨店」、「（問：為何異議人會拿發票給你看？）在交通隊處理完畢後
    ，因為案件移送法院，發現異議人有酒後駕車，由我接手處理，我也有製作訊問
    筆錄，當時已經晚上了，我在訊問異議人時，異議人說中午在工地有喝一瓶，工
    地喝完後騎車行經車禍發生地點，發生車禍後，異議人就與自小客車駕駛有爭執
    ，因為異議人很生氣，就到達附近雜貨店買了一瓶保力達，是否有在現場喝，我
    沒有看到，但他是說在現場喝的」、「（問：從你到達現場之後異議人是否有離
    開你的視線？）我有看到異議人往雜貨店方向走，是否有進去我不知道」等語，
    並有被告提出消費時間為十二月二十六日十四時三十四分，消費金額為新台幣三
    十八元之發票一紙附卷為憑（參見臺灣臺北地方法院檢察署九十一年度偵字第二
    一五○號偵查卷第十一頁），本院綜觀上述事證，足徵被告前開所供於車禍發生
    後曾再行飲用保力達等情為真，即其於上開地點發生車禍後，在交通分隊警員廖
    本瑞進行酒精測試前，曾至車禍附近之商店購買保力達飲用無誤。
(二)、被告雖於九十年十二月二十六日中午用餐時間約十一時三十分許起至十三時許止
    ，在臺北市○○街臺北醫學院工地附近某處與朋友共同飲用一瓶保力達飲料，此
    有被告於前揭九十年十二月二十六日警訊筆錄自承：「（問：你身上有酒味，你
    是什麼時候喝酒？在那裡喝？跟誰一起喝？什麼時結束？）我是喝保力達Ｐ，時
    間在十二時三十分至十三時飯後喝的，就在臺北醫學院工地跟工地的工人喝，喝
    保力達小罐裝乙瓶，工人有幫我喝一杯」及本院九十二年一月二十一日調查時亦
    稱：「（問：事發當日你是否有喝酒？）我是中午十二點左右吃午餐時，在台北
    醫學院工地。」、「（問：喝多少？）我只有喝保力達，是三個人喝一瓶，我一
    個人大約是喝一小杯。」等語明確在卷，被告對於先前所飲用保力達之確實數量
    及時間，所供雖未見一致，然被告應至遲於當日中午十三時前飲畢其所稱之第一
    次保力達飲料且與友人分飲之，嗣後被告騎乘機車行經前揭肇事地點發生車禍，
    因傷口疼痛、口乾之故遂至附近之雜貨店，由商店老闆先倒了一杯酒類飲料，被
    告再行購買保力達飲料加入飲用，已如前述，則所謂被告涉有服用酒類不能安全
    駕駛動力交通工具而駕駛之罪嫌，應係指前次中午用餐時間飲用保力達後駕車之
    行為，而非嗣於被告發生車禍後再行飲用第二次保力達飲料，惟酒精對於人體之
    影響，多涉及飲用酒類數量之多寡、酒精濃度之高低、飲用時間之長短，依被告
    前揭所供承內容，其第一次僅飲用之保力達飲料數量非多，而被告在車禍發生後
    警察到達現場處理時，並未立即接受呼氣酒精濃度測試，反延至同日十五時四十
    二分許，才有警員廖本瑞對其實施酒精測試，呼氣酒精濃度雖達每公升０．三八
    毫克，然究係被告中午用餐時間所飲用之保力達，即其駕車前所飲用第一次之保
    力達飲料經過約莫四小時代謝後所得，抑或車禍發生後，被告再行飲用第二次保
    力達，致其飲用酒精含量已超過規定標準而達不能駕車之程度，顯然難以證明。
(三)、綜上所述，本件公訴人起訴所憑之證據，無論直接或間接證據，均尚未達於一般
    之人均可得確信，而無合理之懷疑存在之程度，本院亦查無其他確切証據，足以
    證明被告確有於服用酒類不能安全駕駛動力交通工具而駕駛之罪嫌，故不能証明
    被告犯行，原審未詳細審酌上情，對被告為科刑之判決，自有未洽，被告上訴意
    旨否認犯罪，並據以指摘原審判決不當係屬有理由，應由本院將原審判決撤銷改
    判，因不能證明被告有此犯行，自應由本院為被告無罪之諭知。
五、本件被告乙○○所為既未該當於刑法第一百八十五條之三服用酒類不能安全駕駛
    動力交通工具而駕駛之構成要件，而應對其諭知無罪之判決，已如前述，原審本
    不得適用刑事訴訟法第七編所定之簡易程序對其論罪科刑，而應依刑事訴訟法第
    四百五十二條規定適用通常程序為審判，則本院所為前開判決，係依刑事訴訟法
    第四百五十五條之一第三項規定準用同法第三百六十九條第二項規定適用第一審
    通常程序而為之第一審通常程序判決，併此敘明。
六、據上論結，應依刑事訴訟法第四百五十二條、第四百五十五條之一第一項、第三
    項、第三百六十九條第一項前段、第二項、第三百六十四條、第三百零一條第一
    項，判決如主文。
本案經檢察官黃東焄到庭執行職務。
中      華      民      國    九十二    年      二      月    二十六    日
                                臺灣臺北地方法院刑事交通法庭
                                    審判長  法  官  劉 壽 嵩
                                            法  官  洪 文 慧
                                            法  官  鄧 德 倩
右正本證明與原本無異。
如不服本判決，應於判決送達後十日內向本院提出上訴狀(應抄附繕本)。告訴人
或被害人如對於本判決不服者，應具備理由請求檢察官上訴，其上訴期間之計算
係以檢察官收受判決正本之日期為準。
                                            書記官  謝 韻 華
中      華      民      國    九十二    年      二      月    二十六    日


司法院資訊處製作；財團法人民間司法改革基金會備份。
